臺灣臺中地方法院刑事判決　　　　　　　　　　　　九十三年度易字第二四六一號
　　公　訴　人　臺灣臺中地方法院檢察署檢察官
　　被　　　告　乙○○
右列被告因詐欺案件，經檢察官聲請簡易判決處刑（九十三年度偵字第一七一一０號
），本院臺中簡易庭認不宜以簡易判決處刑（九十三年度中簡字第二六九０號），簽
移本院刑事庭改依通常程序審理，本院判決如左：
    主  文
乙○○幫助意圖為自己不法之所有，以詐術使人將本人之物交付，處拘役伍拾日，如
易科罰金，以佰元折算壹日。
    事  實
一、乙○○可預見金融機構帳戶係個人理財之重要工具，且關係個人財產、信用之表
    徵，如交予他人使用，有供作財產犯罪用途之可能，而一般人取得他人存摺之目
    的在於取得贓款及掩飾犯行不易遭人追查，對於提供帳戶雖無引發他人萌生犯罪
    之確信，但仍不顧他人所可能遭害之危險，因缺錢花用，竟基於縱若有人持其存
    簿、提款卡、密碼後，自行或轉交他人用以實施犯罪，供作被害人匯款之用，仍
    不違背其本意之幫助使用其帳戶者向他人詐欺取財之不確定故意，而於民國九十
    一年三月間，因缺錢而向某地下錢莊借貸，嗣該地下錢莊的真實姓名不詳之劉姓
    成年男子要求乙○○交付其郵局帳戶、提款卡、密碼及印章，而在九十一年三月
    底至四月初間某日，在乙○○位於臺中市南屯區○○○路十四號住處，將其於七
    十二年三月十一日在南投縣草屯郵局所申設之000000000000帳號之
    郵局帳戶存摺，連同該帳戶提款卡、密碼、印章交地下錢莊某成年男子使用，容
    許他人藉其帳戶之存摺、提款卡密碼及印章以遂行財產犯罪，並藉此向地下錢莊
    取得借款新臺幣（下同）一萬八千元。該劉姓成年男子取得上開帳戶後，即與其
    犯罪集團之成員，共同基於意圖為自己不法所有犯意聯絡，於九十一年四月底某
    日，於中國時報廣告欄刊載「中華低利特惠貸款」廣告，並留下0000000
    000號行動電話，供需借貸者以之聯絡，適有丙○○需貸款，見報後即以該電
    話聯絡貸款時，接電話者先後向丙○○佯稱貸款需繳納代書代辦費七千八百元、
    律師公證費一萬八千元等費用，要求丙○○繳費憑辦云云，致使丙○○陷於錯誤
    而允為申辦貸款後，先於九十一年五月三日十一時四十分許、十四時三十八分許
    匯款七千八百元及一萬元至張峰誌之帳號00000000號的郵政劃撥儲金帳
    戶（另經檢察官另案偵結）後，再於九十一年五月八日十一時三十二分許，匯款
    八千元至其所指定之乙○○前揭郵局帳戶，旋遭人提領。嗣丙○○因申貸款項遲
    未收到，察覺有異始知受騙，並報警處理，因而循線查知上情。
二、案經丙○○訴由臺東縣警察局報請臺灣臺東地方法院檢察署檢察官簽呈臺灣高等
    法院檢察署令轉臺灣臺中地方法院檢察署檢察官偵查後聲請簡易判決處刑。
    理  由
一、訊據被告乙○○對於右揭犯罪事實坦承不諱，其所提供他人使用之前揭帳戶，被
    利用作為詐欺取財之入帳帳戶，並致告訴人丙○○確實因於九十一年四月底見報
    紙廣告低利貸款而於九十一年五月三日十一時四十分許、十四時三十八分許匯款
    七千八百元及一萬元至張峰誌之帳號00000000號的郵政劃撥儲金帳戶後
    ，再於九十一年五月八日十一時三十二分許，匯款八千元至被告乙○○前揭郵局
    帳戶等情，業據告訴人丙○○於警偵訊中指訴綦詳（見臺東縣警察局偵卷第一頁
    至第二頁警詢筆錄、臺灣臺東地方法院檢察署九十二年度發查續字第五一號卷第
    五五頁至第五六頁訊問筆錄），並有郵政劃撥儲金存款收據、郵政國內匯款收據
    、中國時報廣告、中華郵政股份有限公司臺中郵局函覆之張峰誌上開帳戶郵政劃
    撥儲金立帳申請書、印鑑單、對帳單、中華郵政股份有限公司南投郵局函覆之被
    告上開帳戶郵政存簿儲金立帳申請書、印鑑單、更換事項記要、客戶歷史交易清
    單（見臺灣臺東地方法院檢察署九十二年度發查續字第五一號卷第二四頁至第四
    三頁、第五八頁至第六四頁）影本各一份等件附卷可稽，是認被告自白與事實相
    符，堪予認定。又起訴意旨雖記載詐欺集團於九十一年五月五日刊登前揭低利貸
    款報紙廣告等情，惟查，告訴人指訴其係於九十一年四月底即見悉該低利貸款報
    紙廣告，有前揭警詢筆錄可稽，且告訴人見報後即先於九十一年五月三日十一時
    四十分許、十四時三十八分許匯款七千八百元及一萬元至張峰誌之帳號0000
    0000號的郵政劃撥儲金帳戶，是則，告訴人並非於九十一年五月五日見報後
    始與詐欺集團聯繫並匯款，而應認係於九十一年四月底某日即見悉詐欺集團刊登
    該低利貸款廣告，始與其後續匯款時序相符，附此敘明。次按，刑法上之故意，
    分直接故意（確定故意）與間接故意（不確定故意），「行為人對於構成犯罪之
    事實，明知並有意使其發生者」為直接故意。「行為人對於構成犯罪之事實，預
    見其發生而其發生並不違背其本意者」為間接故意。又金融帳戶為個人理財之工
    具，申請開設金融帳戶並無任何特殊之限制，一般民眾皆能自由申請開戶，並得
    同時在不同金融機構申請多數存款帳戶使用，乃眾所周知之事實，依一般人之社
    會生活經驗，倘係合法收入，本可自行向金融行庫開戶使用，而無向他人蒐取帳
    戶之必要。苟不以自己名義申請開戶，反以不正方式向不特定人取得他人之金融
    機構帳戶使用，衡情應能懷疑其目的在於恐嚇或詐欺取得他人財物，且利用不實
    之抽獎函件、獲獎簡訊、分類或夾報廣告等方式佯稱收件人或收訊人幸運中獎、
    低利無擔保貸款或廉售物品而詐欺取財之犯罪類型層出不窮，該等犯罪多數均係
    利用人頭帳戶作為出入帳戶，並經媒體廣為披載，被告係成年且有相當智識之人
    ，其亦供承於交付上開存摺予地下錢莊人員之際有預見可能遭利用作詐欺匯款之
    犯罪不法情事等語（見臺灣臺中地方法院檢察署九十三年度偵字第一七一一０號
    九十三年十月十八日訊問筆錄第三頁、本院九十三年十二月二日審判筆錄第三頁
    ），然其僅將前揭存摺、提款卡等物交付地下錢莊即可實際貸得現金一萬八千元
    ，衡情足認被告對於該不詳姓名年籍之劉姓成年男子實施詐欺取財之犯行應可預
    見，且其對於該男子利用其帳戶向人詐欺取財，並無違背其本意之不確定故意甚
    明。至被告交付其帳戶之存摺、提款卡等行為，既非詐欺取財罪構成要件之行為
    ，且查無任何證據足資證明被告與前揭不詳年籍姓名之男子間有何詐欺取財之犯
    意聯絡，足認被告應僅係幫助行為，本件事證明確，被告犯行應堪認定。
二、查本件上開不詳真實年籍姓名之劉姓成年男子與他人基於意圖為自己不法所有之
    犯意聯絡，以上開之方式為詐術，使被害人丙○○陷於錯誤，而將本人之財物交
    付，該成年男子之所為，係犯刑法第三百三十九條第一項之詐欺取財罪。被告將
    上開帳戶交給該不詳年籍姓名之成年男子行詐欺取財，顯係基於幫助他人詐欺取
    財之犯意，且所為提供帳戶予他人之行為係屬刑法詐欺取財罪構成要件以外之行
    為，其既以幫助他人犯罪之意思而參與犯罪構成要件以外之行為，核其所為，係
    犯刑法第三十條第一項、第三百三十九條第一項之幫助詐欺取財罪。被告幫助他
    人犯詐欺取財罪，為從犯，應依刑法第三十條第二項之規定減輕其刑。爰審酌被
    告前因違反動產擔保交易法案件，經本院於九十二年三月二十八日以九十一年度
    自字第九七八號判決有期徒刑四月，甫於九十三年一月二十七日執行完畢之前案
    素行，有臺灣臺中地方法院檢察署刑案資料查註紀錄表及臺灣高等法院被告全國
    前案紀錄表各一份在卷可按，尚值年輕之際，即不思以正當工作，賺取生活之資
    ，為圖小利，提供帳戶予不法份子使用，非惟幫助行詐欺取財者遂行取財目的，
    同時使其得以隱匿其真實身分，減少遭查獲之風險，愈使其肆無忌憚，加深犯罪
    之猖獗，惟念及被告本身並未實際參與本件詐欺取財之犯行，責難性較小，所生
    危害非鉅，被告因而獲取之對價為一萬八千元，所得利益非鉅，且於本院審理中
    坦承犯行，犯後態度尚稱良好等一切情狀，量處如主文所示之刑，並諭知易科罰
    金之折算標準。
據上論斷，應依刑事訴訟法第四百五十二條、第二百九十九條第一項前段，刑法第三
十條第一項、第三百三十九條第一項、第三十條第二項、第四十一條第一項前段，罰
金罰鍰提高標準條例第一條前段、第二條，判決如主文。
本案經檢察官甲○○到庭執行職務
中      華      民      國    九十三    年     十二     月     十五     日
                              臺灣臺中地方法院刑事第八庭
                                  審判長法  官   朱  光  國
                                        法  官   鍾  堯  航
                                        法  官   吳  崇  道
右正本證明與原本無異。
如不服本判決，應於判決送達後十日內向本院提出上訴狀，上訴於臺灣高等法院臺中
分院( 須附繕本 )。
                                        書記官
中      華      民      國    九十三    年     十二     月     十五     日
附錄本案論罪科刑法條
刑法第三百三十九條第一項
意圖為自己或第三人不法之所有，以詐術使人將本人或第三人之物交付者，處五年以
下有期徒刑、拘役或科或併科一千元以下罰金。
